【裁判字號】    95,交聲,773
【裁判日期】    950831
【裁判案由】    違反道路交通管理處罰條例聲明異議
【裁判全文】
臺灣臺北地方法院交通事件裁定         95年度交聲字第773號
原處分機關  臺北市交通事件裁決所
異  議  人
即受處分人  甲○○
上列受處分人因違反道路交通管理處罰條例案件，對於臺北市交
通事件裁決所95年8月8日所為之處分（原處分：北市裁二字第裁
22-AEB897674號、北市裁二字第裁22-AEB897677號），聲明異議
，本院裁定如下：
    主  文
異議駁回。
    理  由
一、按道路交通管理處罰條例所稱之汽車，依該條例第3條第8款
    規定，包括機器腳踏車在內。又汽車駕駛人，行經有燈光號
    誌管制之交岔路口闖紅燈者，處新臺幣（下同）1千8百元以
    上5千4百元以下罰鍰，道路交通管理處罰條例第53條第1 項
    定有明文。次按汽車駕駛人，駕駛汽車有違反道路交通管理
    處罰條例之行為，經交通勤務警察制止時，拒絕停車接受稽
    查而逃逸者，除按各該條規定處罰外，處3千元以上6千元以
    下罰鍰，同條例第60條第1 項亦明定之。再者，汽車駕駛人
    之違規行為經以科學儀器取得違規證據資料，當場不能或不
    宜攔截掣單舉發者，得對汽車所有人逕行舉發之；逕行舉發
    違反道路交通管理事件，經汽車所有人依通知單之應到案日
    期前到案，並告知違規駕駛人姓名、身分證統一編號及住址
    者，處罰機關應即另行通知違規駕駛人到案依法處理；逾應
    到案日期或雖於期限內申訴，惟未告知實際駕駛人，處罰機
    關應依道路交通管理處罰條例第85條第3 項規定處罰該汽車
    所有人，道路交通管理處罰條例第7之2條及違反道路交通管
    理事件統一裁罰基準及處理細則第24條分別定有明文。
二、本件異議人即受處分人甲○○經警舉發於民國95年7月1日21
    時03分許，其所有之車號CMP－016號普通重型機車，行駛於
    臺北市○○路○ 段（北往南）與南京東路口時，闖紅燈行駛
    ，至該路口西南角機車待轉曲格內待轉時，經在該路口執勤
    之臺北市政府警察局大同分局建成派出所警員乙○○指示停
    車受檢，竟未遵守而加速逃逸駛離等違規情事，遂以受處分
    人有違反道路交通管理處罰條例第53條第1項、第60條第1項
    之行為逕行掣單舉發。嗣經受處分人於應到案日期前提出申
    訴，惟未告知違規駕駛人姓名、身分證字號及住址，原處分
    機關函請舉發機關即臺北市政府警察局大同分局調查結果，
    仍認受處分人有上開違規行為，原處分機關乃於95年8月8日
    依道路交通管理處罰條例第53條第1項、第60條第1項，及違
    反道路交通管理事件統一裁罰基準表之規定，分別裁處受處
    分人罰鍰1千8百元、3千元。
三、訊據受處分人否認有上揭違反道路交通管理處罰條例之行為
    ，辯稱：當天伊並未騎乘CMP-016 機車，該機車當天為其兄
    施偉政所駕駛，且施偉政行經前開路段並無發現任何攔阻，
    也無所謂員警鳴笛，卻收到通知告知逃逸等語。
四、經查：
  (一)受處分人所有車號CMP-016 機車，於上揭時、地有紅燈右轉
    及不服警察攔停取締之違規行為之事實，業據證人即現場取
    締受處分人違規行為之臺北市政府警察局大同分局建成派出
    所員警乙○○於本院95年8 月28日調查時具結證稱：當天舉
    發是因為伊是巡邏勤務，從南京西路西向東行駛來到承德路
    口停等紅燈，看到承德路北向南方向，直行方向紅燈，有一
    個車道是左轉車道，是綠燈指示左轉，發現這輛車子車號CM
    P-016，是從承德路2段由北向南行駛，要來待轉，車子就停
    在伊前面，伊就打開警示燈，騎到騎士旁邊，告訴他闖紅燈
    ，請他到承德路南京西路的東南角停車，變綠燈之後他騎了
    就走，伊在後面追了40公尺就算了，在追時他不時回頭看伊
    ，知道伊在追他，伊我沒有看到騎士的臉，只看到一半的臉
    ，騎士當天穿黑色的衣服等語明確，此有本院卷附筆錄足稽
    。而證人施偉政亦於本院證稱：當天是伊騎前開機車，伊跟
    同學去士林夜市逛街，在承德路一定要待轉，就去南京西路
    那待轉，沒有聽到有人在跟我講話，至於有無闖紅燈，已印
    象模糊等語。足徵前揭機車確實有於前開時地行經承德路2
    段與南京西路交岔路口，證人乙○○所證顯非虛妄，況證人
    施偉政於本院證述時亦無法肯定當時無闖紅燈之情事，且衡
    之證人乙○○為執行交通勤務之警員，與受處分人並無任何
    身分利害業務關係或嫌隙，當無甘冒觸犯偽證罪責，故意構
    詞誣陷受處分人之理，是證人所證堪認屬實。按內政部警政
    署警署交字第19418 號函釋：「對交通違規不服稽查取締之
    事實認定，須經『攔停稽查』而有下列情事者，一、拒絕查
    驗駕照、行照或其他足資稽查之文件者。二、拒絕停靠路邊
    接受稽查者。三、以消極行為不服從稽查。四、經以警報器
    、喊話器呼叫靠邊停車而不靠邊停車接受稽查取締或逃逸者
    。」，是當時證人乙○○指示前揭機車駕駛人停靠路邊接受
    稽查，該機車駕駛人卻逕自騎乘離去，已符合對交通違規不
    服稽查取締之情事。
  (二)受處分人固於應到案期限前向原處分機關提出申訴，有交通
    違規陳述單附卷可稽，然受處分人僅陳明其當天並未駕駛上
    開機車，也未經過該路段等語，並未陳明違規駕駛人姓名、
    身分證字號及住址，迄至向本院聲明異議時，始陳稱當天之
    駕駛人為施偉政，此亦經受處分人及施偉政供明在卷。
  (三)從而，受處分人所有之機車，於上揭時、地確有闖紅燈之行
    為，經警制止，拒絕接受稽查而逃逸違規之事實，且受處分
    人未於應到案期限前，向原處分機關告知違規駕駛人姓名、
    身分證字號及住址，堪以認定。
五、綜上，受處分人所有之前揭機車確有行經有燈光號誌管制之
    交岔路口闖紅燈，且不服稽查逃逸之情形，原處分機關依道
    路交通管理處罰條例第53條第1項、第60條第1項，及違反道
    路交通管理事件統一裁罰基準表之規定，分別裁處受處分人
    罰鍰1千8百元、3 千元，於法並無違誤，本件異議為無理由
    ，應予駁回。
六、據上論斷，依道路交通案件處理辦法第19條，裁定如主文。
中    華    民    國    95    年    8     月    31    日
                  交通法庭法  官  賴秀蘭
以上正本證明與原本無異。
如不服本裁定應於送達後5日內向本院提出抗告狀。
                          書記官  陳惠娟
中    華    民    國    95    年    9     月    8     日


司法院資訊處製作；財團法人民間司法改革基金會備份。
